ACORDAO-COMPLETO-2410638

ACÓRDÃO 8220/2020 ATA 26/2020 - SEGUNDA CÂMARA

VISTOS, relatados e discutidos estes autos de tomada de contas especial de responsabilidade do Sr. Valdecir Luiz Colle, na qualidade de Prefeito de Juscimeira (MT) , em razão de irregularidades na documentação exigida para a prestação de contas do Convênio nº  843/2010 firmado com o Ministério do Turismo, no valor de R$ 100.000,00, para o apoio à realização da "V Festa da Pamonha de Juscimeira/MT" de 18 a 19/6/2010,
ACORDAM os Ministros do Tribunal de Contas da União, reunidos em Sessão da Segunda Câmara, diante das razões expostas pelo Relator, em:	
9.1 julgar irregulares, nos termos dos arts. 1º, inciso I, 16, inciso III, alínea "b" e "c", da Lei nº  8.443, de 16 de julho de 1992, c/c os arts. 19 e 23, inciso III, da mesma Lei, as contas do Sr. Valdecir Luiz Colle, condenando-o ao pagamento de R$ 100.000,00 (cem mil reais) , atualizados monetariamente e acrescidos dos juros de mora calculados a partir de 7/7/2010 até a data do efetivo recolhimento, na forma da legislação em vigor, fixando-lhe o prazo de quinze dias, para que comprove o recolhimento da referida quantia aos cofres do Tesouro Nacional, nos termos do art. 214, inciso III, alínea "a", do Regimento Interno;  
9.2 aplicar ao Sr. Valdecir Luiz Colle a multa prevista no art. 57 da Lei 8.443, de 1992, c/c o art. 267 do Regimento Interno, no valor de R$ 15.000,00 (quinze mil reais) , atualizado monetariamente desde a data deste acórdão até a do efetivo recolhimento, se for paga após o vencimento, na forma da legislação em vigor, fixando-lhe o prazo de quinze dias, a contar da notificação para que comprove, perante o Tribunal, o recolhimento da dívida aos cofres do Tesouro Nacional, nos termos do art. 214, inciso III, alínea "a", do Regimento Interno;
9.3 autorizar, desde logo, a cobrança judicial das dívidas, caso não atendida a notificação, na forma do disposto no art. 28, inciso II, da Lei nº 8.443, de 1992;
9.4 autorizar, desde logo, se requerido, com fundamento no art. 28, inciso I, da Lei nº  8.443, de 1992, c/c o art. 217, §§ 1º e 2º do Regimento Interno, o parcelamento das dívidas em até 36 parcelas, incidindo, sobre cada parcela, corrigida monetariamente, os correspondentes acréscimos legais, fixando-lhe o prazo de quinze dias, a contar do recebimento da notificação, para comprovar o recolhimento da primeira parcela, e de trinta dias, a contar da parcela anterior, para comprovar os recolhimentos das demais parcelas, devendo incidir, sobre cada valor mensal da dívida referida no item 9.1 os juros de mora devidos, na forma prevista na legislação em vigor;
9.5 alertar o responsável de que a falta de comprovação do recolhimento de qualquer parcela importará o vencimento antecipado do saldo devedor, nos termos do § 2º do art. 217 do Regimento Interno;
9.6 dar ciência deste acórdão ao responsável e ao Ministério do Turismo, informando-lhes que o inteiro teor da deliberação, e do relatório e do voto que a precedem, pode ser consultado no endereço www.tcu.gov.br/acordaos;
9.7 encaminhar cópia deste acórdão, e do relatório e do voto que o precedem, à Procuradoria da República em Mato Grosso, nos termos do §3º do art. 16 da Lei nº  8.443, de 1992 c/c o § 7º do art. 209 do Regimento Interno, e ao Tribunal de Contas do Estado do Mato Grosso, para adoção das medidas que entenderem cabíveis, informando-lhes que a deliberação e seus fundamentos podem ser consultados no endereço www.tcu.gov.br/acordaos.

Tomada de Contas Especial em razão da reprovação da prestação de contas relativa ao convênio com o objetivo de apoiar o projeto intitulado V Festa da Pamonha de Juscimeira/MT.

Segunda Câmara

Município de Juscimeira (MT).

3. Responsável: Valdecir Luiz Colle (CPF XXX.590.769-XX)

13.1. Ministros presentes: Ana Arraes (Presidente), Aroldo Cedraz e Raimundo Carreiro (Relator).
13.2. Ministro-Substituto convocado: Augusto Sherman Cavalcanti.
13.3. Ministros-Substitutos presentes: Marcos Bemquerer Costa e André Luís de Carvalho.

RAIMUNDO CARREIRO

Trata-se de Tomada de Contas Especial instaurada em desfavor do Sr. Valdecir Luiz Colle, na qualidade de Prefeito de Juscimeira (MT) , em razão de irregularidades na documentação apresentada a título de prestação de contas do Convênio nº  843/2010 (Siconv nº  738448/2010) firmado com o Ministério do Turismo, no valor de R$ 100.000,00, para o apoio à realização da "V Festa da Pamonha de Juscimeira/MT" entre 18 e 19/6/2010 (peça 2, p. 1, e peça 5) .
A FASE INTERNA
O tomador de contas apresentou suas conclusões à peça 41. Constatou irregularidades em licitação e em contratação, a apresentação de notas fiscais sem identificação do convênio e a ausência de comprovantes bancários ou de evidências de determinados pagamentos. Concluiu ter sido causado prejuízo, no valor total transferido, sob a responsabilidade do ex-prefeito.
A Controladoria-Geral da União (CGU) , em relatório de auditoria (peça 42) , acompanhou o parecer do Tomador de Contas. Certificou a irregularidade das contas em apreciação (peça 43) , tendo a autoridade ministerial competente atestado haver tomado conhecimento de suas conclusões (peça 45) .
O EXAME PRELIMINAR
O disposto no art. 10 da IN n.º 71, de 2012 foi observado, uma vez que constam dos autos os documentos elencados no referido dispositivo normativo que se enquadram ao caso vertente e que possibilitam a análise do mérito da questão em debate e o amplo exercício do contraditório e do direito de defesa.
O CHAMAMENTO AOS AUTOS
O ex-Prefeito foi chamado aos autos nos termos que se seguem (peça 66, p. 11 /13) .
	I)  citar o Sr. Valdecir Luiz Colle (CPF XXX.590.769-XX) , ex-prefeito do Município de Juscimeira/MT (gestões: 2009-2012 e 2013-2016) , com fundamento nos arts. 10, § 1º, e 12, incisos I e II, da Lei 8.443/1992 c/c o art. 202, incisos I e II, do RI/TCU, para que, no prazo de quinze dias, apresente alegações de defesa e/ou recolha aos cofres do Tesouro Nacional a quantia abaixo indicada, atualizada monetariamente a partir da respectiva data até o efetivo recolhimento, abatendo-se na oportunidade a quantia eventualmente ressarcida, na forma da legislação em vigor.
	Valor original do débito (R$) 
	Data da ocorrência

	100.000,00
	7/7/2010

Ocorrências: não comprovação da boa e regular aplicação dos recursos federais repassados pelo Ministério do Turismo ao Município de Juscimeira/MT por meio do Convênio 843/2010 - Siconv 738448 (peça 5; objeto: apoio à implementação do projeto intitulado "V Festa da Pamonha de Juscimeira/MT", previstos para o período de 18 a 19/6/2010) ;
Responsável: Sr. Valdecir Luiz Colle (CPF XXX.590.769-XX) , ex-prefeito do Município de Juscimeira/MT (gestões: 2009-2012 e 2013-2016) , e signatário do termo de convênio;
Condutas:
a) não comprovar adequadamente a execução física do evento, conforme Nota Técnica de Reanálise 643/2013 (peça 20) , que apontou ressalvas técnicas em relação a alguns itens, quais sejam, 2, 3 e 4, respectivamente, banheiros químicos (ausência de comprovação de 5 unidades) , gerador de energia (não fora comprovado mediante fotos) , serviços de segurança privada, limpeza e recepção (ausência de declaração individual do prestador do serviço, com RG e CPF, detalhando a função exercida, o valor contratado e o período de execução) ;
b) não apresentar os contratos de exclusividade, registrados em cartório, entre a empresa Creonice Maria Bufalo Mendonça - ME (CNPJ 04.658.301/0001-68) e os artistas que se apresentaram no evento, uma vez que a carta de exclusividade apresentada contém declarações de exclusividade de contratação das bandas apenas nas datas dos referidos shows, atuando a contratada, portanto, somente como intermediária, contrariando a Cláusula Terceira - Das Obrigações dos Participes, no item II, subitem "oo" (peça 5, p. 7) e a jurisprudência consolidada do TCU, desde a prolação do Acórdão 96/2008-TCU-Plenário;
c) não apresentar comprovação do recebimento dos cachês pelos artistas, consoante entendimento firmado no Acórdão 1435/2017-TCU-Plenário, destacado na presente instrução e previsto também na Cláusula Terceira - Das Obrigações dos Participes, no item II, subitem "pp" (peça 5, p. 7) ;
d) não apresentar documentação essencial nas prestações de contas e/ou contendo informações insuficientes, tais como: plano de trabalho; relação de pagamento; cópias dos processos de convite e inexigibilidade; notas fiscais sem a indicação do número do convênio; os contratos digitalizados não estão assinados;
e) não comprovar que as transferências on-line realizadas a partir da conta bancária específica do convênio foram efetivamente repassados à empresa contratada mediante crédito na conta bancária de titularidade dos fornecedores e prestadores de serviços, o que representa quebra do imprescindível nexo de causalidade entre a execução financeira e as despesas incorridas para a realização do evento avençado, além de descumprir a cláusula sétima do termo de convênio - Da Movimentação da Conta Específica e da Aplicação dos Recursos (peça 5, p. 9) ;
Nexo de Causalidade: As condutas descritas impediram o estabelecimento do nexo causal entre as despesas efetuadas com os recursos recebidos por força do Convênio 843/2010 - Siconv 738448 (peça 5) , que consistiria na efetiva comprovação da realização dos shows e no pagamento às bandas que dever-se-iam apresentar no evento, uma vez que não restou comprovado o recebimento dos cachês pelos artistas, descumprindo-se o art. 63 da Lei 4320/1964, o art. 93, do Decreto Lei 200/1967, e o art. 50, §3º, da Portaria Interministerial 127/2008, e consoante entendimento firmado nos Acórdão 96/2008-TCU-Plenário e 1.435/2017-Plenário, destacado na presente instrução;
Evidências: ausência de notas fiscais com identificação do convênio; ausência de documentos imprescindíveis nos processos de prestação de contas; extrato bancário (peça 38, p. 1) com transferências on line não identificadas; termo de convênio (peça 5) ; contratos de prestação de serviços não assinados (peças 35 e 36) ; carta de exclusividade apresentada peça empresa Creonice Maria Bufalo Mendonça - ME (CNPJ 04.658.301/0001-68) com os artistas (peça 52, p. 57) ; Nota Técnica de Reanálise 643/2013 (peça 20) ; Nota Técnica de Análise Financeira 787/2016 (peça 21
	II) realizar a audiência do Sr. Valdecir Luiz Colle (CPF XXX.590.769-XX) , ex-prefeito do Município de Juscimeira/MT, na gestão 2009-2012 e 2013-2016, com fundamento nos arts. 10, § 1º, e 12, incisos I e III, da Lei 8.443/1992 c/c o art. 202, incisos I e III, do RI/TCU, para no prazo de quinze dias, apresentar razões de justificativa quanto às irregularidades detalhadas a seguir:
Ocorrências: Contratação irregular de intermediário entre o ente público e os artistas ou empresários exclusivos, no âmbito dos processos de inexigibilidade de licitação 06/2010 (peça 36) , ocasionada pela utilização indevida de inexigibilidade de licitação, visto que a empresa interposta apresentou mera carta de exclusividade restrita à data e local do evento, e sem registro em cartório, a qual não se caracteriza como contratos de exclusividade válidos para fins de contratação via inexigibilidade de licitação;
Responsável: Sr. Valdecir Luiz Colle (CPF XXX.590.769-XX) , ex-prefeito do Município de Juscimeira/MT (gestão 2009-2012 e 2013-2016) e signatário do termo de convênio;
Condutas: autorizar a abertura e ratificar o resultado do processo de inexigibilidade de licitação e presumivelmente assinar o contrato administrativo (peça 36) com a empresa escolhida nesse procedimento, Creonice Maria Bufalo Mendonça - ME (CNPJ 04.658.301/0001-68) , cujos objetos eram a intermediação de artistas ou bandas para a qual a sociedade comercial não possuía contratos de exclusividades válidos para fins de contratação via inexigibilidade;
Dispositivos violados: Art. 25, inciso III, da Lei 8.666/1993; art. 49 da Portaria Interministerial 127/2008; Convênio 843/2010, Cláusula Terceira - Das Obrigações dos Participes, no item II, subitem "oo" (peça 5, p. 7) e a jurisprudência consolidada do TCU, desde a prolação do Acórdão 96/2008-TCU-Plenário; 
Evidências: assinatura do contrato administrativo (peça 36) com a empresa escolhida nesse procedimento, Creonice Maria Bufalo Mendonça - ME (CNPJ 04.658.301/0001-68) ; termo de convênio (peça 5) ;
O responsável não apresentou sua resposta, tornando-se revel.
A ANÁLISE DE MÉRITO 
A seguir, com fundamento no art. 1º, § 3º, inciso I, da Lei nº 8.443, de 1992, transcrevo excerto do exame da matéria tratada nos autos levado a efeito pela Secretaria de Controle Externo de Tomada de Contas Especial à peça 81, ratificado pelo titular da unidade técnica à peça 83.
HISTÓRICO
2.	Os recursos previstos para implementação do objeto do referido convênio foram orçados no valor total de R$ 104.200,00 (peça 5, p. 7-8) , dos quais R$ 4.200,00 a título de contrapartida do convenente e R$ 100.000,00 à conta do concedente, liberados conforme indicado abaixo (peça 7) :
	Ordem Bancária
	Data da Emissão
 (peça 7) 
	Data do Crédito
 (peça 38, p. 1) 
	Valor (R$) 

	2010OB801162
	5/7/2010
	7/7/2010
	100.000,00

3.	Constam dos autos os seguintes pareceres exarados pelo Ministério do Turismo:
	Parecer
	Peça
	Data

	Parecer Técnico 1241/2010
	2
	16/6/2010

	Parecer/Conjur/Mtur 1115/2010
	4
	16/6/2010

	Nota Técnica de Análise 983/2012
	9
	2/10/2012

	Nota Técnica de Reanálise 314/2013
	16
	26/3/2013

	Nota Técnica de Reanálise 643/2013
	20
	24/6/2013

	Nota Técnica de Análise Financeira 787/2016
	21
	8/12/2016

4.	O Parecer Técnico 1241/2010 avaliou tecnicamente e concluiu pela viabilidade do Convênio 738448/2010, descrevendo como ações pretendidas: banheiros químicos, geradores, iluminação, palco, seguranças, serviço de limpeza, serviço de recepção, sonorização e tendas. Ainda, as apresentações artísticas de: Louvor Aliança, Ricardo e Alexandre, Alecir e Alessandra e Banda Replay (peça 2) .
5. 	Registre-se que o mencionado parecer técnico (peça 2) , o parecer jurídico pela aprovação da minuta do convênio (peça 4) , o empenho da despesa (peça 3) e a assinatura do convênio (peça 5) foram todos firmados no mesmo dia 16/6/2010, ocorrendo a liberação dos recursos financeiros em 5/7/2010 (peça 7) , ao passo que a realização do evento tinha previsão para o período de 18 e 19/6/2010 (peça 8, p. 4) . Mencionado fato influi na qualidade da prestação de contas, haja vista que dificulta a confrontação dos documentos de despesas com os cheques/ordens bancárias emitidas para os respectivos pagamentos.
6. 	A prestação de contas apresentada pelo convenente (peça 8) foi examinada pela Coordenação Geral de Monitoramento, Fiscalização e Avaliação de Convênios que emitiu a Nota Técnica de Análise 983/2012, concluindo pela realização de diligência junto ao convenente para  sanear as seguintes ressalvas, in verbis (peça 9) : 
 
	1
	Relatório de Cumprimento do Objeto
	Encaminhar o relatório, preenchido de acordo com o Plano de Trabalho aprovado, e preenchido de acordo com o modelo anexo ao site www.turismo.qov.br.O campo "8.1.1 ações programadas" deve ser preenchido com as etapas aprovadas no Plano de Trabalho e o campo "8.1.2 ações executadas" deve ser preenchido com as etapas efetivamente executadas. 

	2
	Relatório de Execução Físico-Financeira
	Encaminhar o relatório, preenchido de acordo com o Plano de Trabalho aprovado, e preenchido de acordo com o modelo anexo ao site www.turismo.gov.br. 

	3
	Realização do evento
	Encaminhar fotografia, filmagem e/ou material de divulgação pósevento (publicação em jornais, revistas ou reportagens televisivas) , que comprovem a efetiva realização do evento e a utilização da logomarca do MTur.

	4
	Apresentações artísticas, musicais:
¿ Louvor aliança;
¿ Ricardo e Alexandre;
¿ Alecir e Alessandro;
¿ Banda replay.
	Encaminhar fotografias/filmagens ou matérias de repercussão pós evento (publicação em jornais, revistas ou reportagens televisivas) de forma a comprovar a realização das apresentações artísticas no evento proposto. Ressalte-se que, no caso da comprovação por imagens, o material comprobatório deverá conter registros, em plano aberto, com a respectiva data e identificação (nome da banda) dos itens que se pretende comprovar, além de trazer elementos pelos quais seja possível verificar a execução física da ação especificamente na localidade e evento objeto do convênio.

	5
	Itens de Infraestrutura: 
¿ Iluminação; 
¿ Palco; 
¿ Sonorização; 
¿ 35 Tendas com fechamento (05x05m) ; 
¿ Tendas sem fechamento (10x10m) .
	Encaminhar fotografias e/ou filmagens (devidamente datadas) , identificando o item que se deseja comprovar conforme Plano de Trabalho aprovado. As imagens deverão conter elementos pelos quais seja possível verificar a execução física da ação especificamente na localidade e evento objeto do convênio.

	6
	Banheiros químicos.
	Encaminhar fotografias e/ou filmagens (devidamente datadas) , " identificando o item que se deseja comprovar conforme Plano de Trabalho aprovado e/ou declaração da empresa prestadora de serviço de coleta dos dejetos dos banheiros químicos. No caso de comprovação por imagens, estas deverão conter elementos pelos quais seja possível verificar a execução física da ação especificamente na localidade e evento objeto do convênio.

	7
	Gerador de energia.
	Encaminhar fotografias e/ou filmagens (devidamente datadas) , identificando o item que se deseja comprovar conforme Plano de Trabalho aprovado e/ou declaração da empresa pública , estadual responsável pelo fornecimento de energia elétrica para o município, de acordo com o aprovado no plano de trabalho. No caso de comprovação por imagens, estas deverão conter elementos pelos quais seja possível verificar a execução física da ação especificamente na localidade e evento objeto do convênio.

	8
	Contratação de Serviços: 
¿ Segurança privada;
¿ Serviço de limpeza; 
¿ Serviço de recepção.
	Apresentar relação dos profissionais contratados para a prestação dos serviços de segurança, limpeza e recepção no evento proposto, contendo nome completo e CPF dos mesmos. Encaminhar declaração individual do prestador de serviço com RG e CPF, discriminando a função exercida detalhada, o valor contratado e o período de execução, de acordo com o aprovado no Plano de Trabalho. Quando possível, enviar fotografias e/ou I i filmagem (show pirotécnico, seguranças, limpeza - tudo inserido no I contexto do evento) .

	9
	Declaração de realização do evento
	Encaminhar declaração do Convenente, original e em papel timbrado, atestando a realização do evento.

	10
	Declaração de exibição do vídeo institucional
	Encaminhar declaração do Convenente, original e em papel timbrado, atestando se houve ou não a exibição do vídeo institucional do MTur no evento.

	11
	Declaração de Gratuidade
	Encaminhar declaração do Convenente (com data posterior a realização do evento) , original e em papel timbrado, atestando a gratuidade ou não do evento. Caso tenha havido venda de ingressos, enviar as despesas correspondentes á venda de ingressos devidamente convertidas para a consecução do objeto conveniado (conforme o que preconiza o relatório do Acórdão 96/2008-TCU-Plenário- TCU) . 
Caso tenha havido cobrança de valores, o convenente deverá demonstrar/apresentar:  a quantidade de ingressos vendidos; a quantidade de participantes no evento; o valor total arrecadado; o valor de cada ingresso; notas fiscais das despesas realizadas com o valor arrecadado; relação pormenorizada dos bens/serviços contratados com recursos arrecadados com cobrança de valores.

	12
	Declaração de Autoridade Local
	Encaminhar declaração original de Autoridade local (que não seja o Convenente) atestando a realização do evento. Aceitamos declaração de autoridades como, por exemplo. Presidente da Câmara de Vereadores, Delegado de Policia, etc.

	13
	Declaração de existência de outros patrocinadores
	Encaminhar declaração do Convenente, original e em papel timbrado, atestando ou não a existência de outros patrocinadores para o evento, caso tenha havido patrocínio, deve ser informado o nome dos patrocinadores, além do montante arrecadado e as despesas custeadas.

7. 	Em decorrência, a convenente enviou documentação adicional (peças 12-15) , a qual foi examinada em 26/3/2013 pela Nota Técnica de Reanálise 314/2013, que concluiu pela realização de nova diligência junto à convenente, tendo em vista a presença de ressalvas apontadas pela Nota Técnica 983/2012 ainda não sanadas (peça 16) .
8. 	Em resposta, a convenente enviou o Ofício 56/Gab/2013, de 23/4/2013, encaminhando documentação complementar à prestação de contas do convênio em tela (peça 19) .
9. 	Ato seguinte, em 24/6/2013, emitiu-se a Nota Técnica de Reanálise 643/2013 (peça 20) com proposta de outra diligência, tendo em vista as ressalvas ainda presentes nos itens 6, 7 e 8 apontados na Nota Técnica 983/2012 (peça 9) .
10. 	Por fim, a Coordenação-Geral de Convênios emitiu a Nota Técnica de Análise Financeira 787/2016 (peça 21) , concluindo pela reprovação financeira da prestação de contas, no valor integral repassado, em razão das seguintes irregularidades:
- ausência da modalidade licitatória - pregão;
- ausência de contratos com as respectivas assinaturas;
- notas fiscais sem identificação do convênio em tela e
- ausência de comprovantes bancários ou de pagamentos relativos à empresa Creonice Maria Búfalo Mendonça.
11. 	Notificada sobre a reprovação da prestação de contas e necessidade de devolução dos recursos transferidos (peça 22) , o convenente compareceu para solicitar cópia integral do processo de prestação de contas (peça 26) .
12.	A Nota Técnica de Reanálise 643/2013 (peça 20) apontou ressalvas técnicas em relação a alguns itens, quais sejam, 2, 3 e 4, respectivamente, banheiros químicos (ausência de comprovação de 5 unidades) , gerador de energia (não fora comprovado mediante fotos) , serviços de segurança privada, limpeza e recepção (ausência de declaração individual do prestador do serviço, com RG e CPF, detalhando a função exercida, o valor contratado e o período de execução) . Frise-se que o Plano de Trabalho não foi acostado aos autos, não sendo possível quantificar o valor relativo a cada item glosado pelo MTur. 
13.	Não há evidências nos autos de ter havido fiscalização in loco durante o evento.
14.	A motivação para a instauração da presente Tomada de Contas Especial foi materializada por irregularidades na documentação exigida para a prestação de contas, tendo em vista as seguintes irregularidades apontadas na Nota Técnica de Reanálise 643/2013 e Nota Técnica de Análise Financeira 787/2016 (peça 21) , conforme consignado no Relatório de TCE (peça 41) :
12. A Coordenação-Geral de Convênios emitiu a Nota Técnica de Análise Financeira n°. 787/2016 - conclusão: REPROVADA (Arquivo 21) 
Ausência da modalidade licitatória - pregão; 
Ausência de contratos com as respectivas assinaturas; 
Notas fiscais sem identificação do convênio em tela e 
Ausência de comprovantes bancárias [sic] ou de pagamentos relativos à empresa Creonice Maria Búfalo Mendonça.
15.	Tanto o relatório do tomador de contas, quanto o relatório de auditoria da CGU, amparados pela Nota Técnica de Análise Financeira 787/2016 (peça 21) , do Ministério do Turismo, concluíram pela existência de dano ao Erário Federal correspondente ao valor integral repassado ao Município de Juscimeira/MT, R$ 100.000,00, em razão da impugnação total das despesas do convênio por conta de irregularidades técnicas e financeiras.
16. 	Da análise dos autos, verifica-se que foi dada oportunidade de defesa ao agente responsabilizado, em obediência aos princípios constitucionais que asseguram o direito ao contraditório e à ampla defesa, tendo em vista a notificação expedida (peça 22) . No entanto, somente houve a solicitação de cópia do processo (peça 26) , não sendo apresentadas justificativas suficientes para a elisão das irregularidades constatadas e tampouco houve o recolhimento do montante devido aos cofres da Fazenda Pública, subsistindo o motivo que legitimou a instauração da Tomada de Contas Especial. 
17. 	O Relatório do tomador de contas, onde os fatos estão circunstanciados, atribuiu a responsabilidade pelo dano causado ao erário ao Sr. Valdecir Luiz Colle (CPF XXX.590.769-XX) , prefeito do município nas gestões 2009-2012 e 2013-2016, em razão da impugnação total de despesas do Convênio em comento (peça 41) . 
18.	A inscrição em conta de responsabilidade, no Siafi, foi efetuada conforme a Nota de Sistema 2017NS000076, de 27/7/2017 (peças 29-30) .
19.	A CGU seguiu o posicionamento do órgão concedente quanto às irregularidades identificadas, ao débito apurado e à responsabilidade, conforme se verifica no Relatório de Auditoria 264/2018 (peça 42) , no Certificado de Auditoria (peça 43) bem como no Parecer do Dirigente do Órgão de Controle Interno (peça 44) . O Ministro de Estado do Turismo pronunciou-se pelo conhecimento das conclusões contidas nos pareceres da CGU, opinando pela irregularidade das contas do responsável indicado (peça 45) .
20.	Já no âmbito deste Tribunal, após diligencia ao MTur para obter cópia do plano de trabalho aprovado e cópia integral dos documentos físicos e digitais do Siconv encaminhados pelo convenente a título de prestação de contas, houve o exame dos elementos presentes nos autos e conclusão pela necessidade de citação do Sr. Valdecir Luiz Colle (peça 66) , autorizada em 21/3/2019 (peça 68) e efetivada em razão das seguintes ocorrências (peças 70, 74, 75 e 78) : 
20.1	Irregularidade: não comprovação da boa e regular aplicação dos recursos federais repassados pelo Ministério do Turismo ao Município de Juscimeira/MT por meio do Convênio 843/2010 - Siconv 738448 (peça 5; objeto: apoio à implementação do projeto intitulado "V Festa da Pamonha de Juscimeira/MT", previstos para o período de 18 a 19/6/2010) ;
20.2	Condutas: 
	1) não comprovar adequadamente a execução física do evento, conforme Nota Técnica de Reanálise 643/2013 (peça 20) , que apontou ressalvas técnicas em relação a alguns itens, quais sejam, 2, 3 e 4, respectivamente, banheiros químicos (ausência de comprovação de 5 unidades) , gerador de energia (não fora comprovado mediante fotos) , serviços de segurança privada, limpeza e recepção (ausência de declaração individual do prestador do serviço, com RG e CPF, detalhando a função exercida, o valor contratado e o período de execução) ; 
	2) não apresentar os contratos de exclusividade, registrados em cartório, entre a empresa Creonice Maria Bufalo Mendonça - ME (CNPJ 04.658.301/0001-68) e os artistas que se apresentaram no evento, uma vez que a carta de exclusividade apresentada contém declarações de exclusividade de contratação das bandas apenas nas datas dos referidos shows, atuando a contratada, portanto, somente como intermediária, contrariando a Cláusula Terceira - Das Obrigações dos Participes, no item II, subitem "oo" (peça 5, p. 7) e a jurisprudência consolidada do TCU, desde a prolação do Acórdão 96/2008-TCU-Plenário; 
	3) não apresentar comprovação do recebimento dos cachês pelos artistas, consoante entendimento firmado no Acórdão 1435/2017-TCU-Plenário, destacado na presente instrução e previsto também na Cláusula Terceira - Das Obrigações dos Participes, no item II, subitem "pp" (peça 5, p. 7) ; 
	4) não apresentar documentação essencial nas prestações de contas e/ou contendo informações insuficientes, tais como: plano de trabalho; relação de pagamento; cópias dos processos de convite e inexigibilidade; notas fiscais sem a indicação do número do convênio; os contratos digitalizados não estão assinados; e 
	5) não comprovar que as transferências on-line realizadas a partir da conta bancária específica do convênio foram efetivamente repassados à empresa contratada mediante crédito na conta bancária de titularidade dos fornecedores e prestadores de serviços, o que representa quebra do imprescindível nexo de causalidade entre a execução financeira e as despesas incorridas para a realização do evento avençado, além de descumprir a cláusula sétima do termo de convênio - Da Movimentação da Conta Específica e da Aplicação dos Recursos (peça 5, p. 9) ;
20.3	Dispositivos violados: Art. 25, inciso III, da Lei 8.666/1993; art. 49 da Portaria Interministerial 127/2008; Convênio 843/2010, Cláusula Terceira - Das Obrigações dos Participes, no item II, subitem "oo" (peça 5, p. 7) e a jurisprudência consolidada do TCU, desde a prolação do Acórdão 96/2008-TCU-Plenário.
20.3	Nexo de Causalidade: A conduta descrita impediu o estabelecimento do nexo causal entre as despesas efetuadas com os recursos recebidos por força do Convênio 843/2010, que consistiria na efetiva comprovação da realização dos shows e no pagamento às bandas que deveriam se apresentar no evento e os itens de infraestrutura, descumprindo-se o art. 63 da Lei 4320/1964, o art. 93, do Decreto Lei 200/1967, e o art. 50, §3º, da Portaria Interministerial 127/2008, e consoante entendimento firmado nos Acórdão 96/2008-TCU-Plenário e 1.435/2017-Plenário.
21.	Houve, ainda nessa mencionada instrução, a conclusão de chamar o responsável em audiência para apresentar justificativas decorrentes da seguinte situação:
21.1	Irregularidade: contratação irregular de intermediário entre o ente público e os artistas ou empresários exclusivos, no âmbito dos processos de inexigibilidade de licitação 06/2010 (peça 36) , ocasionada pela utilização indevida de inexigibilidade de licitação, visto que a empresa interposta apresentou mera carta de exclusividade restrita à data e local do evento, e sem registro em cartório, a qual não se caracteriza como contratos de exclusividade válidos para fins de contratação via inexigibilidade de licitação;
21.2	Conduta: autorizar a abertura e ratificar o resultado do processo de inexigibilidade de licitação e presumivelmente assinar o contrato administrativo (peça 36) com a empresa escolhida nesse procedimento, Creonice Maria Bufalo Mendonça - ME (CNPJ 04.658.301/0001-68) , cujos objetos eram a intermediação de artistas ou bandas para a qual a sociedade comercial não possuía contratos de exclusividades válidos para fins de contratação via inexigibilidade;
21.3	Dispositivos violados: Art. 25, inciso III, da Lei 8.666/1993; art. 49 da Portaria Interministerial 127/2008; Convênio 843/2010, Cláusula Terceira - Das Obrigações dos Participes, no item II, subitem "oo" (peça 5, p. 7) e a jurisprudência consolidada do TCU, desde a prolação do Acórdão 96/2008-TCU-Plenário.
21.4	Nexo de Causalidade: Devido à ação do gestor, dando início e ratificando os procedimentos de inexigibilidade, e assinando os contratos, ocorreu a contratação irregular.
22.	O chamamento do responsável ao processo foi realizado pelo Edital 252/2019-SecexTCE (peça 78) , publicado no DOU de 29/10/2019 (peça 79) , após três frustradas tentativas (peças 72, 76 e 77) .
23.	Conforme Despacho de Conclusão das Comunicações Processuais (peça 80) , verifica-se que as providências inerentes às comunicações processuais foram concluídas.
24.	Transcorrido o prazo regimental, o responsável permaneceu silente, devendo ser considerado revel, nos termos do art. 12, §3º, da Lei 8.443/1992.
ANÁLISE DOS PRESSUPOSTOS DE PROCEDIBILIDADE DA IN/TCU 71/2012
Prejuízo ao Contraditório e Ampla Defesa
25.	Verifica-se que não houve o transcurso de mais de dez anos desde o fato gerador sem que tenha havido a notificação do responsável pela autoridade administrativa federal competente (art. 6º, inciso II, c/c art. 19 da IN/TCU 71/2012, modificada pela IN/TCU 76/2016) , uma vez que os recursos foram creditados na conta específica em 7/7/2010 (peça 38, p. 1) , as despesas impugnadas datam de 08/12/2016 (peça 22) e o responsável já tinha ciência das irregularidades em 19/12/2016 (peça 26) .
Valor de Constituição da TCE
26.	Ainda, o valor atualizado do débito apurado sem juros, em 1/1/2017, é superior a R$ 100.000,00, na forma estabelecida conforme os arts. 6º, inciso I, e 19 da IN/TCU 71/2012, modificada pela IN/TCU 76/2016	.
OUTROS DÉBITOS NOS SISTEMAS DO TCU COM O MESMO RESPONSÁVEL
27.	Informa-se que, em atendimento ao item 9.4, do Acórdão 1772/2017-TCU-Plenário (Relator Ministro-Substituto Augusto Sherman Cavalcanti) , foi efetuada pesquisa no sistema processual do TCU e não foram localizadas tomadas de contas especiais em tramitação com débitos imputáveis ao Sr. Valdecir Luiz Colle (CPF XXX.590.769-XX) , todas, entretanto, com valores superiores ao fixado no art. 6º, inciso I, da Instrução Normativa TCU 71/2012.
28.	A tomada de contas especial está, assim, devidamente constituída e em condição de ser instruída em seu mérito.
EXAME TÉCNICO
Validade das notificações
29.	Preliminarmente, cumpre tecer breves considerações sobre a forma como são realizadas as comunicações processuais no TCU. A esse respeito, destacam-se o art. 179, do Regimento Interno do TCU (Resolução 155, de 4/12/2002) e o art. 4º, inciso III, § 1º, da Resolução TCU 170, de 30 de junho de 2004, in verbis:
Art. 179. A citação, a audiência ou a notificação, bem como a comunicação de diligência, farse-ão:
I - mediante ciência da parte, efetivada por servidor designado, por meio eletrônico, fac-símile, telegrama ou qualquer outra forma, desde que fique confirmada inequivocamente a entrega da comunicação ao destinatário;
II - mediante carta registrada, com aviso de recebimento que comprove a entrega no endereço do destinatário;
III - por edital publicado no Diário Oficial da União, quando o seu destinatário não for localizado
 (...) 
Art. 3º As comunicações serão dirigidas ao responsável, ou ao interessado, ou ao dirigente de órgão ou entidade, ou ao representante legal ou ao procurador constituído nos autos, com poderes expressos no mandato para esse fim, por meio de:
I - correio eletrônico, fac-símile ou telegrama;
II - servidor designado;
III - carta registrada, com aviso de recebimento;
IV - edital publicado no Diário Oficial da União, quando o seu destinatário não for localizado, nas hipóteses em que seja necessário o exercício de defesa.
Art. 4º. Consideram-se entregues as comunicações:
I - efetivadas conforme disposto nos incisos I e II do artigo anterior, mediante confirmação da ciência do destinatário;
II - realizadas na forma prevista no inciso III do artigo anterior, com o retorno do aviso de recebimento, entregue comprovadamente no endereço do destinatário;
III - na data de publicação do edital no Diário Oficial da União, quando realizadas na forma prevista no inciso IV do artigo anterior.
§ 1º O endereço do destinatário deverá ser previamente confirmado mediante consulta aos sistemas disponíveis ao Tribunal ou a outros meios de informação, a qual deverá ser juntada ao respectivo processo.
 (...) 
30.	Bem se vê, portanto, que a validade da citação via postal não depende de que o aviso de recebimento seja assinado pelo próprio destinatário da comunicação, o que dispensa, no caso em tela, a entrega do AR em "mãos próprias". A exigência da norma é no sentido de o Tribunal verificar se a correspondência foi entregue no endereço correto, residindo aqui a necessidade de certeza inequívoca. 
31.	Não é outra a orientação da jurisprudência do TCU, conforme se verifica dos julgados a seguir transcritos:
São válidas as comunicações processuais entregues, mediante carta registrada, no endereço correto do responsável, não havendo necessidade de que o recebimento seja feito por ele próprio (Acórdão 3648/2013-TCU-Segunda Câmara, Relator Ministro José Jorge) ;
É prescindível a entrega pessoal das comunicações pelo TCU, razão pela qual não há necessidade de que o aviso de recebimento seja assinado pelo próprio destinatário. Entregandose a correspondência no endereço correto do destinatário, presume-se o recebimento da citação. (Acórdão 1019/2008-TCU-Plenário, Relator Ministro Benjamin Zymler) ;
As comunicações do TCU, inclusive as citações, deverão ser realizadas mediante Aviso de Recebimento - AR, via Empresa Brasileira de Correios e Telégrafos, bastando para sua validade que se demonstre que a correspondência foi entregue no endereço correto. (Acórdão 1526/2007-TCU-Plenário, Relator Ministro Aroldo Cedraz) .
32.	A validade do critério de comunicação processual do TCU foi referendada pelo Supremo Tribunal Federal, nos termos do julgamento do MS-AgR 25.816/DF, por meio do qual se afirmou a desnecessidade da ciência pessoal do interessado, entendendo-se suficiente a comprovação da entrega do "AR" no endereço do destinatário:
EMENTA: AGRAVO REGIMENTAL. MANDADO DE SEGURANÇA. DESNECESSIDADE DE INTIMAÇÃO PESSOAL DAS DECISÕES DO TRIBUNAL DE CONTAS DA UNIÃO. ART. 179 DO REGIMENTO INTERNO DO TCU. INTIMAÇÃO DO ATO IMPUGNADO POR CARTA REGISTRADA, INICIADO O PRAZO DO ART. 18 DA LEI nº 1.533/51 DA DATA CONSTANTE DO AVISO DE RECEBIMENTO. DECADÊNCIA RECONHECIDA. AGRAVO IMPROVIDO.
O envio de carta registrada com aviso de recebimento está expressamente enumerado entre os meios de comunicação de que dispõe o Tribunal de Contas da União para proceder às suas intimações.
O inciso II do art. 179 do Regimento Interno do TCU é claro ao exigir apenas a comprovação da entrega no endereço do destinatário, bastando o aviso de recebimento simples. 
33.	No caso vertente, a citação do responsável foi realizada por edital publicado no DOU de 29/10/2019 (peça 79) , após três frustradas tentativas de entrega da comunicação processual no endereço constante da base de dados da Receita Federal do Brasil e noutros localizados nos sistemas corporativos do TCU (peças 72, 76 e 77) .
Efeitos da revelia
34.	Nos processos do TCU, a revelia não leva à presunção de que seriam verdadeiras todas as imputações levantadas contra os responsáveis, diferentemente do que ocorre no processo civil, em que a revelia do réu opera a presunção da verdade dos fatos narrados pelo autor. Dessa forma, a avaliação da responsabilidade do agente não pode prescindir da prova existente no processo ou para ele carreada.
35.	Ao não apresentar sua defesa, o responsável deixou de produzir prova da regular aplicação dos recursos sob sua responsabilidade, em afronta às normas que impõem aos gestores públicos a obrigação legal de, sempre que demandados pelos órgãos de controle, apresentar os documentos que demonstrem a correta utilização das verbas públicas, a exemplo do contido no art. 93, do DecretoLei 200/1967: "Quem quer que utilize dinheiros públicos terá de justificar seu bom e regular emprego na conformidade das leis, regulamentos e normas emanadas das autoridades administrativas competentes." 
36.	Mesmo não sendo apresentadas alegações de defesa nem razões de justificativa, considerando o princípio da verdade real que rege esta Corte, procurou-se buscar, em manifestações do responsável na fase interna desta Tomada de Contas Especial, se havia algum argumento que pudesse ser aproveitado a seu favor. 
37.	No entanto, a única manifestação do responsável na fase interna é uma solicitação de cópia do processo (peça 26) . Não consta dos autos, assim, nenhum argumento que possa vir a ser analisado e posteriormente servir para afastar as irregularidades apontadas.
PRESCRIÇÃO DA PRETENSÃO PUNITIVA
38.	Vale ressaltar que a pretensão punitiva, conforme Acórdão 1441/2016-TCU-Plenário, Relator Ministro Benjamin Zymler, que uniformizou a jurisprudência acerca dessa questão, subordinase ao prazo geral de prescrição indicado no art. 205, do Código Civil, que é de dez anos, contado da data de ocorrência da irregularidade sancionada, nos termos do art. 189, do Código Civil, sendo este prazo interrompido pelo ato que ordenar a citação, a audiência ou a oitiva do responsável.
39.	No caso em exame, não ocorreu a prescrição, uma vez que a irregularidade sancionada data de 7/7/2010, e o ato de ordenação da citação ocorreu em 21/03/2019 (peça 68) .
40.	Em se tratando de processo em que a parte interessada não se manifestou acerca das irregularidades imputadas, não há elementos para que se possa efetivamente aferir e reconhecer a ocorrência de boa-fé na conduta do responsável, podendo este Tribunal, desde logo, proferir o julgamento de mérito pela irregularidade das contas, conforme os termos dos §§ 2º e 6º do art. 202 do Regimento Interno do TCU (Acórdão 2064/2011-TCU-Primeira Câmara, relator Ministro Ubiratan Aguiar; Acórdão 6182/2011-TCU-Primeira Câmara, relator Ministro Weber de Oliveira; Acórdão 4072/2010-TCU-Primeira Câmara, relator Ministro Valmir Campelo; Acórdão 1189/2009-TCU-Primeira Câmara, relator Ministro Marcos Bemquerer; e Acórdão 731/2008-TCU-Plenário, relator Ministro Aroldo Cedraz) .
41.	Dessa forma, o responsável deve ser considerado revel, nos termos do art. 12, §3º, da Lei 8.443/1992, devendo suas contas ser julgadas irregulares, condenando-o ao débito apurado e aplicando-lhe as multas previstas nosarts. 57 e 58, da Lei 8.443/1992.
CONCLUSÃO
42.	Em face da análise promovida na seção "Exame Técnico", verifica-se que o responsável não logrou comprovar a boa e regular aplicação dos recursos. E, instado a se manifestar, deixou transcorrer o prazo concedido sem comparecer ao processo, configurando sua revelia, nos termos do § 3º, do art. 12, da Lei 8.443/1992.
43.	Vale ressaltar que a jurisprudência pacífica nesta Corte é no sentido da imprescritibilidade das ações de ressarcimento ao erário (Súmula TCU 282) . Dessa forma, identificado dano ao erário, devese instaurar e julgar o processo de tomada de contas especial para responsabilizar seus agentes causadores, respeitando o direito ao contraditório e à ampla defesa, independentemente de quando ocorreram os atos impugnados.
44.	Verifica-se também que não houve a prescrição da pretensão punitiva, conforme análise já realizada.
45.	Tendo em vista que não constam dos autos elementos que permitam reconhecer a boa-fé do responsável, sugere-se que as suas contas sejam julgadas irregulares, nos termos do art. 202, § 6º, do RI/TCU, com a imputação do débito atualizado monetariamente e acrescido de juros de mora, nos termos do art. 202, §1º do RI/TCU, descontado o valor eventualmente recolhido, com a aplicação da multas previstas nos arts. 57 e 58, da Lei 8.443/1992.
46.	Por fim, como não houve elementos que pudessem modificar o entendimento acerca das irregularidades em apuração, mantém-se a matriz de responsabilização presente na peça 70.
PROPOSTA DE ENCAMINHAMENTO
47.	Diante do exposto, submetemos os autos à consideração superior, propondo ao Tribunal:
	a) considerar revel, para todos os efeitos, o responsável Valdecir Luiz Colle, CPF XXX.590.769-XX, prefeito do município de Juscimeira/MT durante as gestões 2009-2012 e 2013-2016, dando-se prosseguimento ao processo, com fulcro no art. 12, § 3º, da Lei 8.443/1992;
	b) julgar irregulares, nos termos dos arts. 1º, inciso I, 16, inciso III, alíneas "b" e "c", da Lei 8.443/1992, c/c os arts. 19 e 23, inciso III, da mesma Lei, e com os arts. 1º, inciso I, 209, incisos II e III, 210 e 214, inciso III, do Regimento Interno/TCU, as contas do responsável Valdecir Luiz Colle, CPF XXX.590.769-XX, condenando-o ao pagamento da importância a seguir especificada, atualizada monetariamente e acrescida dos juros de mora, calculada a partir da data discriminada até a data da efetiva quitação do débito, fixando-lhe o prazo de quinze dias, para que comprove, perante o Tribunal, o recolhimento da referida quantia aos cofres do Tesouro Nacional, nos termos do art. 23, inciso III, alínea "a", da citada lei, c/c o art. 214, inciso III, alínea "a", do Regimento Interno;
		Data de ocorrência
	Valor histórico 

	Débito
	7/7/2010
	R$ 100.000,00

Valor atualizado do débito (com juros) , em 4/2/2020: R$ 212.404,12
	c) aplicar ao responsável Valdecir Luiz Colle, CPF XXX.590.769-XX, a multa prevista no art. 57, da Lei 8.443/1992, c/c o art. 267, do RI/TCU, fixando-lhe o prazo de quinze dias, a contar da notificação, para que comprove, perante o Tribunal (art. 214, inciso III, alínea "a", do Regimento Interno do TCU) , o recolhimento da dívida aos cofres do Tesouro Nacional, atualizada monetariamente desde a data do acórdão que vier a ser proferido por este Tribunal até a do efetivo recolhimento, se paga após o vencimento, na forma da legislação em vigor;
	d) aplicar ao responsável Valdecir Luiz Colle, CPF XXX.590.769-XX, a multa prevista no art. 58, inciso II, da Lei 8.443/1992, c/c o art. 268, inciso II, do RI/TCU, fixando-lhe o prazo de quinze dias, a contar da notificação, para que comprove, perante o Tribunal (art. 214, inciso III, alínea "a", do Regimento Interno do TCU) , o recolhimento da dívida aos cofres do Tesouro Nacional, atualizada monetariamente desde a data do acórdão que vier a ser proferido por este Tribunal até a do efetivo recolhimento, se paga após o vencimento, na forma da legislação em vigor;
	e) autorizar, desde logo, a cobrança judicial das dívidas, caso não atendida a notificação, na forma do disposto no art. 28, inciso II, da Lei 8.443/1992;
	f) autorizar também, desde logo, se requerido, com fundamento no art. 28, inciso I, da Lei 8.443/1992, c/c o art. 217, §§ 1º e 2º, do Regimento Interno, o parcelamento das dívidas em até 36 parcelas, incidindo, sobre cada parcela, corrigida monetariamente, os correspondentes acréscimos legais, fixando-lhe o prazo de quinze dias, a contar do recebimento da notificação, para comprovar, perante o Tribunal, o recolhimento da primeira parcela, e de trinta dias, a contar da parcela anterior, para comprovar o recolhimento das demais parcelas, devendo incidir, sobre cada valor mensal, atualizado monetariamente, os juros de mora devidos, no caso do débito, na forma prevista na legislação em vigor, alertando o responsável de que a falta de comprovação do recolhimento de qualquer parcela importará o vencimento antecipado do saldo devedor, nos termos do § 2º do art. 217 do Regimento Interno deste Tribunal;
	g) enviar cópia do Acórdão a ser prolatado, bem como do Relatório e do Voto que o fundamentarem à Procuradoria da República no Estado de Mato Grosso, nos termos do § 3º do art. 16 da Lei 8.443/1992, c/c o § 7º do art. 209 do Regimento Interno do TCU, para adoção das medidas cabíveis; e
	h) enviar cópia do Acórdão que vier a ser proferido ao Ministério do Turismo e ao responsável, para ciência, informando-lhe que a presente deliberação, acompanhada do Relatório e do Voto que o fundamenta, está disponível para a consulta no endereço www.tcu.gov.br/acordaos, além de esclarecer que, caso requerido, o TCU poderá fornecer sem custos as correspondentes cópias de forma impressa.
O PARECER DO MINISTÉRIO PÚBLICO
O Ministério Público, à peça 84, manifestou-se de acordo com a proposta.
É o Relatório.

não há

Procurador Rodrigo Medeiros de Lima.

TOMADA DE CONTAS ESPECIAL. CONVÊNIO. AUSÊNCIA DE DOCUMENTOS NECESSÁRIOS PARA A COMPROVAÇÃO DA BOA E REGULAR UTILIZAÇÃO DOS RECURSOS TRANSFERIDOS. NÃO COMPROVAÇÃO DA EXECUÇÃO DO OBJETO. REVELIA. CONTAS IRREGULARES. DÉBITO. MULTA.

TOMADA DE CONTAS ESPECIAL (TCE)

Secretaria de Controle Externo de Tomada de Contas Especial (SecexTCE).

Atuo força do art. 152 do Regimento Interno.
Nesta tomada de contas especial, verificaram-se irregularidades na documentação apresentada a título de prestação de contas do Convênio nº  843/2010, firmado entre o Ministério do Turismo e o Município de Jucimeira (MT) , com débito no valor de R$ 100.000,00, montante total recebido pelo município.  Vejamos.
O ajuste tinha como objeto o apoio à realização da "V Festa da Pamonha de Juscimeira/MT" entre 18 e 19/6/2010. Os documentos apresentados não comprovaram nem a execução financeira, nem a execução física do convênio. 
O prefeito à época dos fatos, o Sr. Valdecir Luiz Colle, foi ouvido pelas seguintes condutas:
I) citar o Sr. Valdecir Luiz Colle (CPF 807.590.769-87) , ex-prefeito do Município de Juscimeira/MT (gestões: 2009-2012 e 2013-2016) , com fundamento nos arts. 10, § 1º, e 12, incisos I e II, da Lei 8.443/1992 c/c o art. 202, incisos I e II, do RI/TCU, para que, no prazo de quinze dias, apresente alegações de defesa e/ou recolha aos cofres do Tesouro Nacional a quantia abaixo indicada, atualizada monetariamente a partir da respectiva data até o efetivo recolhimento, abatendo-se na oportunidade a quantia eventualmente ressarcida, na forma da legislação em vigor.
	Valor original do débito (R$) 
	Data da ocorrência

	100.000,00
	7/7/2010

[...]
a) não comprovar adequadamente a execução física do evento, conforme Nota Técnica de Reanálise 643/2013 (peça 20) , que apontou ressalvas técnicas em relação a alguns itens, quais sejam, 2, 3 e 4, respectivamente, banheiros químicos (ausência de comprovação de 5 unidades) , gerador de energia (não fora comprovado mediante fotos) , serviços de segurança privada, limpeza e recepção (ausência de declaração individual do prestador do serviço, com RG e CPF, detalhando a função exercida, o valor contratado e o período de execução) ;
b) não apresentar os contratos de exclusividade, registrados em cartório, entre a empresa Creonice Maria Bufalo Mendonça - ME (CNPJ 04.658.301/0001-68) e os artistas que se apresentaram no evento, uma vez que a carta de exclusividade apresentada contém declarações de exclusividade de contratação das bandas apenas nas datas dos referidos shows, atuando a contratada, portanto, somente como intermediária, contrariando a Cláusula Terceira - Das Obrigações dos Participes, no item II, subitem "oo" (peça 5, p. 7) e a jurisprudência consolidada do TCU, desde a prolação do Acórdão 96/2008-TCU-Plenário;
c) não apresentar comprovação do recebimento dos cachês pelos artistas, consoante entendimento firmado no Acórdão 1435/2017-TCU-Plenário, destacado na presente instrução e previsto também na Cláusula Terceira - Das Obrigações dos Participes, no item II, subitem "pp" (peça 5, p. 7) ;
d) não apresentar documentação essencial nas prestações de contas e/ou contendo informações insuficientes, tais como: plano de trabalho; relação de pagamento; cópias dos processos de convite e inexigibilidade; notas fiscais sem a indicação do número do convênio; os contratos digitalizados não estão assinados;
e) não comprovar que as transferências on-line realizadas a partir da conta bancária específica do convênio foram efetivamente repassados à empresa contratada mediante crédito na conta bancária de titularidade dos fornecedores e prestadores de serviços, o que representa quebra do imprescindível nexo de causalidade entre a execução financeira e as despesas incorridas para a realização do evento avençado, além de descumprir a cláusula sétima do termo de convênio - Da Movimentação da Conta Específica e da Aplicação dos Recursos (peça 5, p. 9) ;
	II) realizar a audiência do Sr. Valdecir Luiz Colle (CPF 807.590.769-87) , ex-prefeito do Município de Juscimeira/MT, na gestão 2009-2012 e 2013-2016, com fundamento nos arts. 10, § 1º, e 12, incisos I e III, da Lei 8.443/1992 c/c o art. 202, incisos I e III, do RI/TCU, para no prazo de quinze dias, apresentar razões de justificativa quanto às irregularidades detalhadas a seguir:
[...]
Condutas: autorizar a abertura e ratificar o resultado do processo de inexigibilidade de licitação e presumivelmente assinar o contrato administrativo (peça 36) com a empresa escolhida nesse procedimento, Creonice Maria Bufalo Mendonça - ME (CNPJ 04.658.301/0001-68) , cujos objetos eram a intermediação de artistas ou bandas para a qual a sociedade comercial não possuía contratos de exclusividades válidos para fins de contratação via inexigibilidade;
[...]	
Diante da revelia do responsável, que, em nenhum momento, forneceu elementos que infirmassem as evidências constantes dos autos, a Secretaria de Controle Externo de Tomada de Contas Especial (SecexTCE) propôs julgar irregulares as contas ora analisadas, com a cobrança do débito mencionado e das multas previstas nos arts. 57 e 58, II, da Lei nº  8.443, de 1992.
O Ministério Público manifestou-se de acordo com a proposta.
Acolho-a em relação à atribuição de débito e da multa cominada no art. 57 da Lei Orgânica, tomando a análise apresentada pela unidade técnica quanto a isso como razão para decidir.
Entretanto, com as vênias de estilo, não poderia concordar com a imputação da multa prevista no art. 58, II, da mesma lei. Ora, tal sanção seria cabível caso tivesse havido o emprego de recursos federais para a contratação ocorrida sem a licitação necessária, conforme conduta descrita na audiência realizada. Todavia, não está comprovado o nexo de causalidade entre a utilização dos recursos transferidos e os gastos decorrentes da contratação, o que descaracteriza a irregularidade sancionável por este Tribunal. Como a competência para a aplicação de eventual sanção recai sob a jurisdição do Tribunal de Contas do Estado do Mato Grosso, cabe informar-lhe o ocorrido. 
Face ao exposto, Voto por que o Tribunal adote o Acórdão que ora submeto à consideração deste Colegiado.
TCU, Sala das Sessões Ministro Luciano Brandão Alves de Souza, em 4 de agosto de 2020.
RAIMUNDO CARREIRO 
Relator